臺灣屏東地方法院民事判決
111年度勞訴字第31號
原      告  謝聰敏  
            潘勇誌  
            楊進祿  
            程水田  

            吳光榮  
            黃崑銅  
共      同
訴訟代理人  葉錦郎律師
被      告  台灣電力股份有限公司

法定代理人  曾文生  
訴訟代理人  蘇俊誠律師
上列當事人間請求給付退休金事件，本院於民國111年7月8日言
詞辯論終結，判決如下：
    主      文
被告應分別給付原告如附表「應補發金額」欄所示之金額及各如
「利息起算日」欄所示之日起至清償日止，均按週年利率百分之
五計算之利息。
本判決得假執行。但被告分別以如附表「應補發金額」欄所示之
金額為原告預供擔保後，得免為假執行。
訴訟費用新臺幣壹萬貳仟陸佰捌拾貳元由被告負擔。
    事實及理由
一、原告主張：原告己○○等6人前均任職於被告第三核能發電廠
    ，於退休、舊制年資結清前，己○○職稱為核能工程監，戊○○
    、丁○○、乙○○、甲○○、丙○○等5人職稱均為技術員，工作時
    間皆橫跨民國73年7月30日勞動基準法（下稱勞基法）施行
    前後，故其等退休金計算需區分為勞基法施行前、施行後為
    計算。而勞基法施行前之退休金發給，應適用臺灣省工廠工
    人退休規則之相關規定，依臺灣省工廠工人退休規則第9條
    之規定計算基數，至於平均工資之計算方式則依臺灣省工廠
    工人退休規則第10條規定，以勞基法施行前之基數乘以退休
    前3個月之平均工資；勞基法施行後之退休金發給，則回歸
    勞基法規定，依勞基法第55條第1項第1款、第2項規定，以
    勞基法施行後之基數乘以退休前6個月之平均工資。又被告
    所從事之事業為電力供應業，具有24小時從不間斷之特質，
    因而有僱用夜班人員之需求，而夜點費既為輪值小夜班、大
    夜班之勞工所獨有，且以勞工實際輪值工時為計算基準，顯
    與勞工提供勞務間有密切關連性，應認具有勞務對價性。詎
    料，原告己○○等6人雖俱已各自如附表「退休/舊制年資結清
    日期」欄所示之日期結清退休金或退休，惟被告竟未將其等
    在職期間所領夜點費（下稱系爭夜點費）計入平均工資計算
    ，致受有退休金短少如附表「應補發金額」欄所示金額之損
    失。為此，爰依勞工退休金條例第11條第3項、勞基法第84
    條之2、第55條第1、3項、上開退休規則第9條第1款規定提
    起本訴等語。並聲明：如主文第1項所示。
二、被告則以：
　㈠原告乙○○、甲○○、丙○○等3人曾於108年12月24日分別與被告
    簽訂年資結清協議書（下稱系爭協議書），其上載明平均工
    資之計算依據行政院82年12月15日台82經44010號函核定之
    「經濟部所屬事業機構列入計算平均工資之給與項目表」規
    定辦理，故系爭夜點費不在計算舊制年資退休金之平均工資
    範圍內。準此，原告乙○○、甲○○、丙○○等3人既自行選擇簽
    署系爭協議書，自不得違反誠信再主張將系爭夜點費列入平
    均工資計算所結清之舊制年資退休金，片面推翻當時協定結
    果。
　㈡原告己○○係依經濟部所屬事業機構人事管理準則及其實施要
    點派用之人員，屬勞基法第84條及其施行細則第50條所稱公
    務員兼具勞工身分者，其有關薪資事項，非屬「其他所訂勞
    動條件」，應適用公務員法令之規定，其退休自應依經濟部
    退撫辦法辦理，夜點費既未列於前開辦法作業手冊所訂平均
    工資項目中，且經濟部未准予列入，自不得列入平均工資計
    算，原告己○○自不得割裂適用法律而主張本件應適用勞基法
    。
  ㈢被告為經濟部所屬國營事業，依國營事業管理法第14條規定
    及行政院、經濟部相關函令，屬行政院及經濟部規定實施「
    單一薪給用人費率制度」之機構，其所屬人員工資均依相關
    規定以單一薪給為計算基礎，不包括獎金、津貼、加給等給
    與，並於單一薪給中確實反應，至於夜點費為被告自行訂定
    項目，屬體恤、慰勞及鼓勵員工性質，非行政院國營事業管
    理法規定標準，未納入經濟部所屬事業人員退休撫卹及資遣
    辦法規定列計平均工資。故被告遵循經濟部所屬事業之統一
    作法，未將系爭夜點費列入計算平均工資及退休金，亦屬有
    據。
  ㈣勞基法施行細則固已將第10條第9款原列於非工資之「夜點費
    」刪除，然修正理由業已說明夜點費是否為工資，應依勞基
    法第2條第3款及事業發給之夜點費性質而定，足見依勞基法
    之規定，夜點費是否為工資，仍應視夜點費之性質而定。觀
    諸夜點費之發放始自日據時代，於42年間對各變電所深夜值
    班人員，即有發放午夜點心費每人每夜新臺幣（下同）2元
    ，且規定須購買食品而不得發給現款；嗣輾轉於64年間起區
    分為初夜點心費15元、深夜點心費30元，且因衡酌由員工自
    行購買食品尚須檢附收據報銷等手續繁瑣，故改以發放現款
    代之。其後，被告於80年間明文規範初夜及深夜點心費之報
    支條件，值班人員須於20時至24時出勤2小時以上，始能報
    支領取初夜點心費，另於0時至6時出勤2小時以上，始能報
    支領取深夜點心費；且值班連跨初夜及深夜者，僅能報支深
    夜點心費，不能同時報支初夜及深夜點心費。再者，系爭夜
    點費之金額均係固定，與被告員工之作業種類、勞工經驗、
    學歷、智力、技能、勞心度、勞力度、年資、級職、工作複
    雜性無涉，不得以經常性單一概念作為認定之依據。由上述
    夜點費之發放起源、沿革、性質、調整及發放內容以觀，其
    性質為支給值班人員餐食、點心費之勉勵、恩惠性措施，而
    非值班人員提供勞務給付之對價，亦與被告公司員工之勞務
    強度無涉，與勞基法第2條第3款所定工資須具備勞務對價性
    之要件有間。
  ㈤再者，原告己○○等6人分別自66年起陸續進入被告公司任職，
    均知悉系爭夜點費最初提供者乃為實物而非金錢給付，兩造
    自無可能於勞動契約締結時有將事後改為發放現款之夜點費
    認定為工資之合意，足認已由兩造契約明示或默示合意排除
    系爭夜點費為工資之一部分。蓋被告於64年間始將夜點改以
    發放款項，並陸續發布公告規範初夜及深夜點心費之報支條
    件，而其等任職期間經歷初夜點心費之調漲及台灣電力股份
    有限公司電人一字第0000-0000號函，應知悉被告就夜點初
    始所提供者為實物而非金錢給付，兩造自無可能於勞動契約
    締結時，即有將事後改為發放現款之夜點費認定為工資之合
    意，故實難諉稱不知系爭夜點費乃被告予以夜班點心之恩惠
    。是原告己○○等6人明知被告之薪給制度、夜點費意義和性
    質下，仍與被告成立勞務契約，倘兩造勞務契約並無違反強
    制或禁止規定而無效之情形，自應依簽訂時兩造對夜點費性
    質之認知作為判斷基準，始符合簽訂之意義及精神。實不應
    以現今社會輿論氛圍而作對其有利之解釋，而據稱夜點費乃
    工資之一部，此將有失勞務契約兩造締約之認知及精神而有
    違誠信原則。
　㈥退步言之，勞基法係於73年7月30日制定公布施行，原告己○○
    等6人任職被告之日期均在勞基法制定公布之前，則依勞基
    法第84條之2規定，其等在勞基法施行前年資有關退休金平
    均工資之計算，依相關規定自不包括夜點費，故附表中有關
    「退休/舊制年資基數」欄之「勞基法施行前基數」及「平
    均夜點費」欄之「退休/舊制結清前3個月4,333.3333元、3,
    816.6667元、4,650元、4,583.3333元、4,583.3333元、4,4
    66.6667元」即不應相乘列入計算，應予扣除該2欄數據相乘
    合計之金額。
  ㈦綜上所述，系爭夜點費均非勞基法所謂之工資，不應列入計
    算退休金，且原告乙○○、甲○○、丙○○等3人亦已簽訂系爭協
    議書。是原告己○○等6人猶將上開項目計入平均工資，並據
    以請求被告給付如附表所示退休金差額，洵屬無據等語，資
    為抗辯。並聲明：原告之訴駁回。
三、兩造不爭執事項：
  ㈠原告己○○等6人前均受僱於被告，為被告第三核能發電廠之員
    工，並俱已退休。
  ㈡原告己○○等6人之服務年資、退休日期、退休金基數係分別如
    附表所示。
  ㈢原告己○○等6人於受僱期間，被告均按其等輪班之輪班班次及
    時間而分別核發系爭夜點費。
  ㈣被告給付原告己○○等6人退休金時，未將系爭夜點費納入計算
    平均工資。
四、本件爭點：
  ㈠系爭夜點費是否應計入平均工資以計算原告己○○等6人之退休
    金？
  ㈡原告己○○等6人請求被告給付如附表「應補發金額」欄所示之
    退休金差額，是否有據？
五、本院得心證之理由：
  ㈠原告乙○○、甲○○、丙○○等3人均不因簽立系爭協議書而不得請
    求補發退休金：
    原告乙○○、甲○○、丙○○等3人固分別與被告簽立系爭協議書
    而結清舊制年資領取退休金，且系爭協議書第2條約定：「
    結清舊制之年資採計、基數計算方式，悉依據『經濟部所屬
    事業人員退休撫卹及資遣辦法』及勞動基準法等相關規定辦
    理。平均工資之計算悉依據行政院82年12月15日台82經4401
    0號函核定『經濟部所屬事業機構列入計算平均工資之給與項
    目表』之規定辦理…。」，而該給與項目表並未將系爭夜點費
    列入平均工資之給與項目，經核閱系爭協議書（本院卷一第
    183至193頁）確認無訛。然各國營事業單位固得依其事業性
    質及勞動態樣與勞工另行訂定勞動條件，惟所約定之勞動條
    件仍不得低於勞基法所定最低標準，迭如前述。且經濟部退
    撫辦法第3條即已規定：「本辦法所稱基數，指計算事由發
    生時1個月平均工資。平均工資依勞動基準法有關規定辦理
    。」，則於計算原告退休金基數即月平均工資，仍應回歸勞
    基法關於平均工資之規定辦理。亦即，應依勞基法第2條規
    定認定其工資及平均工資，作為計算退休金基數之基礎，被
    告以前述理由作為答辯，仍不足為其有利之認定。何況，不
    將系爭夜點費列入平均工資之計算為被告之既定政策，於被
    告所舉辦之說明會，並非商議性質，原告乙○○、甲○○、丙○○
    等3人均無從反對或拒絕，縱使反對也無法改變被告此一決
    定，足見系爭協議書是被告一方預定用於同類契約之條款而
    訂定之契約，其關於不將系爭夜點費列入平均工資計算之約
    定內容，已有使其等拋棄權利且顯失公平，難認有效。
　㈡關於原告己○○退休金計算中認定平均工資部分，仍有勞基法
    之適用：
　　按勞基法第84條本文規定：「公務員兼具勞工身分者，其有
    關任（派）免、薪資、獎懲、退休、撫卹及保險（含職業災
    害）等事項，應適用公務員法令之規定」，原告己○○為勞基
    法第84條所稱公務員兼具勞工身分者，其等之退休事宜雖應
    依退撫辦法辦理，然關於平均工資之認定，退撫辦法第3條
    規定「本辦法所稱基數，係指計算事由發生時1個月平均工
    資。平均工資依勞動基準法有關規定辦理」，足認兩造間關
    於退休金計算之平均工資認定，自仍有勞基法之適用，堪以
    認定。
  ㈢系爭夜點費應計入平均工資以計算原告己○○等6人之退休金：
  ⒈按工資係勞工因工作而獲得之報酬，包括工資、薪金及按計
    時、計日、計月、計件以現金或實物等方式給付之獎金、津
    貼及其他任何名義經常性給與均屬之，勞基法第2條第3款定
    有明文。次按工資，應屬「勞務之對價」及「經常性之給與
    」，至於其給付名稱為何，現金或實物，則非所問。又所謂
    經常性之給與，係指在一般情形下，經常可以領得之給付即
    屬之，舉凡某種給與係屬工作上之報酬，在制度上具經常性
    者，均得列入平均工資以計算退休金。所謂對價性，著重於
    勞方所付出之勞力與資方之給付是否有對價平衡關係。是以
    ，系爭夜點費是否為工資之一部分，自應以系爭夜點費是否
    為勞工給付勞務之對價，且屬經常性給與為判斷依據，並非
    以兩造有無合意決定夜點費之性質為依歸。經查，原告己○○
    等6人之工作型態為24小時三班輪流作業，關於系爭夜點費
    係因輪值下午4時至晚上12時之小夜班、晚上8時至翌日上午
    8時之大夜班而分別發給250元、400元，金額固定，不因勞
    工之工作內容、年資、職級不同而有差別，然仍以參與輪班
    工作者始得領取等節，已如前述，足認系爭夜點費非為因應
    臨時性之業務需求而偶爾發放。亦即，在該特定工作條件下
    之固定常態工作中勞工取得之給與，此種雇主因特殊工作條
    件而對勞工所加給之給付，本質上自應認為係勞工於該輪值
    時段從事工作之勞務對價。而系爭夜點費既係兩造就特定工
    作條件所達成之協議，且為勞工於該一般情形下經常得以領
    取之給付，性質上屬勞工因工作所獲之報酬，在制度上亦具
    有經常性，而符合「勞務對價性」及「經常性給與」之要件
    ，自應屬工資之一部分。
  ⒉系爭夜點費之發放，係以原告己○○等6人夜間工作、輪值夜班
    為核發條件，而夜間工作與人體正常生理時間不符，兼有使
    勞工作息失調、體能下降與疲勞增加之後果，因而勞基法第
    48、49條乃明文限制童工、女工於此時段內工作（按：其中
    勞基法第49條第1項規定前經司法院大法官於110年8月20日
    作成釋字第807號解釋，以違反憲法第7條保障性別平等之意
    旨等為據，認應自該號解釋公布之日起失其效力）。然就雇
    主而言，能採取24小時輪班作業，將有助於增加產能與提高
    利潤，是相當於日班勞工，雇主對於輪值夜班之勞工自需支
    出較高之薪資，始符勞基法關於薪資平等原則之規定。而系
    爭夜點費既為輪值小夜班、大夜班者所獨有，並係依據勞工
    實際輪值次數核發系爭夜點費，顯與勞工提供勞務間有密切
    關連性，自符合「勞務對價性」之要件。又系爭夜點費之沿
    革，係由實物給與之方式改為現金而來，因兩造在成立勞動
    契約時，已知悉工作型態為三班制之輪班，並均認知輪值小
    夜班、大夜班者即可領取系爭夜點費。益徵此項給付就被告
    而言，係明確認知在原告己○○等6人提供小夜班或大夜班之
    勞務時，即有給付義務，而原告己○○等6人亦認知若輪值該
    等班次即可領取是項給付，故兩造就此應已有共識及合意，
    並已具備在固定輪班工作型態下「勞務對價」及「經常性給
    與」之性質，自屬工資之一環，不得僅因其給付之初係源自
    食物津貼，而否認系爭夜點費為工資之性質。況系爭夜點費
    於原告己○○等6人任職之初即有發放，系爭夜點費顯然係兩
    造間就特定之工作條件（即晝夜輪班制）達成合意所應給付
    之勞務對價，自非屬額外之給付至明。再者，工資之給付固
    可能因工作性質、年資或職級等因素而有差別，但就工資結
    構而言，就某類不具有區別實益之項目，仍得就全體勞工為
    相同數額之給付，故尚難以系爭夜點費之給付金額不分年資
    或級職均屬相同，逕予推認為恩惠性給與。
  ⒊被告固抗辯：系爭夜點費發放制度早自日據時代即已建立，
    原規定需購買食品，嗣始更改為發放現款，且發放之系爭夜
    點費金額固定一致，不因員工作業種類及其工作複雜性、經
    驗、學歷、智力、技能、勞心度、勞力度、年資、級職之不
    同而有所差異，是由此起源、沿革、性質、調整及發放內容
    ，足見系爭夜點費乃為具有勉勵、恩惠性質之給與等語。惟
    如前述，工資乃屬「勞務之對價」及「經常性之給與」，依
    勞基法第2條第3款規定工資之定義，只須符合勞工因工作而
    獲得之報酬，以現金或實物等方式之經常性給與均屬之，即
    實物給與既屬法定工資之涵攝範圍，至於其給付名稱為何，
    究係現金抑或實物，則非所問。被告僅以其原係提供食物供
    勞工享用而非發與金錢，即認所發給之夜點費非屬工資，已
    無足採。縱系爭夜點費之沿革，是自實物給與改為現金給付
    ，因兩造在成立勞動契約時，已知悉輪值三班之工作型態，
    並均認知輪值小夜班、大夜班者即可領取夜點費，已具備在
    固定輪班工作型態下之「勞務對價」及「經常性給與」性質
    ，自屬工資之一部，業如前述。又一般言之，工資之給付雖
    可能因工作性質、年資或職級等而有差別，但就工資結構而
    言，就某類不具區別實益之項目，即可能就全體勞工為相同
    數額之給付，例如伙食津貼及交通津貼等等，故尚難以系爭
    夜點費之給付金額不分年資或級職均屬相同，即推認為恩惠
    性給與。再者，工資中某些項目如伙食津貼、交通津貼等亦
    不因經驗、學歷、技能、勞力度、勞心度、年資、職級不同
    有所差異，而採取一致性給與，此種不區分工作種類、職務
    高低、性質、複雜度及勞工個人學經歷、技能、年資而有不
    同之薪資結構，乃係勞雇雙方合意之薪資結構問題，尚無從
    以此推論該項給付與勞務之對價性無涉，是被告上開抗辯均
    非可採。
  ⒋被告另辯稱：其為國營事業，原告己○○等6人於簽訂勞動契約
    時知悉薪給制度，系爭夜點費意義及性質，基於私法自治原
    則，自應受其拘束，且依作業手冊就計算平均工資之經常性
    給與之規定、經濟部所屬事業機構列入計算平均工資之給與
    項目表、經濟部96年5月17日經營字第09602605480號函等均
    明示排除將夜點費列入計算平均工資，故其等不得於退休時
    ，要求將系爭夜點費列入平均工資等語。然查，勞基法係國
    家為實現憲法保護勞工之基本國策所制定之法律，其所定勞
    動條件為最低標準，此觀該法第1條規定即明。勞基法公布
    施行後，國營事業單位固得依其事業性質及勞動態樣與勞工
    另訂勞動條件，然所約定之勞動條件仍不得低於勞基法所定
    之最低標準。次查，國營事業管理法第14條雖規定國營事業
    應撙節開支，其人員待遇及福利，應由行政院規定標準，不
    得為標準以外之開支；經濟部亦函釋夜點費為褔利措施，不
    應併入平均工資內；經濟部所屬事業機構之平均工資給與項
    目表亦未將夜點費列入。但勞基法所定勞動條件既係最低標
    準，則行政院上開關於國營事業所屬人員之待遇及福利標準
    規定，經濟部規定之工資給與之辦法，或勞資團體協約之約
    定，即均不得低於勞基法所定勞動條件，若有牴觸，自應依
    勞基法規定為之，始符合規範之意旨。即經濟部有關之規定
    ，若與勞基法規定抵觸，仍應以勞基法之規定為據。況國營
    事業管理法第33條授權經濟部訂定之經濟部事業人員退撫辦
    法第3條規定：「本辦法所稱基數，係指計算事由發生時一
    個月平均工資。平均工資依勞動基準法有關規定辦理」。可
    知國營事業關於平均工資之認定，亦依勞基法有關規定辦理
    ，並無特別規定，行政院關於國營事業所屬人員之待遇及福
    利標準規定、經濟部所定工資給與之辦法，或勞資團體協約
    約定，若與勞基法所定保障勞工之勞動條件抵觸，該抵觸部
    分即均不得再援引適用。而系爭夜點費具經常性給與及勞務
    對價性，已如前述，即無將之排除於工資之外。佐以，系爭
    夜點費是否屬於工資，本屬法院應依法個案判斷之事項，行
    政機關之解釋僅有參考性質，要無拘束法院之效力，是被告
    執前述行政規定、函釋限縮原告己○○等6人應領「工資」之
    定義，認系爭夜點費不應列入平均工資以計算退休金等語，
    無足採認。
  ⒌被告再辯稱：勞基法係於73年7月30日制定公布施行，而原告
    己○○等6人任職被告所屬第三核能發電廠之始日均係73年7月
    30日之前，依勞基法第84條之2規定，其等在勞基法施行前
    年資有關退休金平均工資之計算，自不包括夜點費等語。然
    勞基法第84條之2規定，係就計算退休金之基數，依其年資
    在勞基法施行前後，分別依退休規則與勞基法規定計算，並
    未重新定義工資。況且，關於系爭夜點費是否為工資，依勞
    基法第84條之2規定，於勞基法施行前後之年資，不論適用
    退休規則或勞基法，其認定標準均相同，即只須符合勞務對
    價性與經常性給予，即屬工資之範疇，而應列入勞基法所定
    平均工資以計算退休金等情，是被告此部分抗辯，尚非可取
    。 
六、綜上所述，原告己○○等6人依前揭各規定訴請被告分別給付
    其等如附表「應補發金額」欄所示之金額，及各如「利息起
    算日」欄所示之日起至清償日止，按週年利率5％計算之利息
    ，為有理由，應予准許。至被告固提出台灣電力工會快訊、
    107年8月2日研商選擇適用勞退新制僱用人員舊制年資結清
    等事宜會議紀錄、108年11月26日台灣電力工會第14屆常務
    理事會第22次會議紀錄、108年12月3日「選擇適用勞退新制
    之僱用人員舊制年資結清注意事項」說明會會議紀錄、結清
    勞退舊制年資說明會簡報、選擇適用勞退新制之僱用人員舊
    制年資結清注意事項說明會簽到冊、台灣電力公司年資結清
    意願調查表、台灣電力公司年資結清協議書、台灣電力公司
    舊制年資結清退休金計算清冊、台灣電力股份有限公司結清
    舊制年資給付通知書名冊、經濟部82年10月15日經（82）國
    營090678號函暨附件「經濟部所屬事業機構列入計算平均工
    資之給與項目表」、行政院經建會82年12月8日總（82）字3
    409號函、行政院82年12月15日台82經44010號函文、經濟部
    所屬事業人員退休撫卹及資遣辦法、經濟部所屬事業機構人
    員退休撫卹及資遣年資計算辦法、經濟部所屬事業機構人員
    進用辦法、行政院61年12月18日台（61）經字第11996號令
    函、經濟部96年5月17日經營字第09602605480號函、經濟部
    104年9月4日經授營字第10420367190號函、勞委會94年6月2
    0日勞動2字第0940032710號令、經濟部109年10月5日經營字
    第10900701360號函、個人彙總資料、台灣電力股份有限公
    司電人一字第0000-0000號函、勞動部勞工保險局網頁資料
    及計算附表等各證據（卷一第133至453頁）以資佐證其所辯
    屬實，然經本院調查證據後認定其所辯為不可採，亦如前述
    ，爰判決如主文第1項所示。又本件係就勞工之給付請求，
    為雇主敗訴之判決，依勞動事件法第44條第1項規定，應依
    職權宣告假執行，併依同條第2項規定，依職權酌定擔保金
    額，宣告被告供擔保後，得免為假執行，爰諭知如主文第2
    項所示。末者，本件訴訟費用額確定為12,682元，應由敗訴
    之被告負擔，爰諭知如主文第3項所示，附此敘明。
七、本件事證已臻明確，兩造其餘攻擊與防禦方法及所提證據，
    經審酌後認與判決結果無影響，爰不逐一論述。
據上論結，原告之訴為有理由。依民事訴訟法第78條，勞動事件
法第44條第1、2項，判決如主文。
中　　華　　民　　國　　111 　年　　7 　　月　　15　　日
                  民事勞動法庭  法　官　劉子健
正本係照原本作成。
如對判決上訴，須於判決送達後20日內向本院提出上訴狀，其未
表明上訴理由者，應於提出上訴後20日內向本院補提理由書狀（
均須按他造當事人之人數附繕本）。
如委任律師提起上訴者，應一併繳納上訴審裁判費。
中　　華　　民　　國　　111 　年　　7 　　月　　15　　日
                                書記官  房柏均 
附表：
編號 員工姓名 退撫年資起算日期 （民國） 退休/舊制年資結清日期 退休/舊制年資基數(個)  平均夜點費 (新臺幣）   應補發金額  利息起算日  1 己○○ 68年10月12日 110年8月1日退休 勞基法施行前 9.6667  退休前3個月 4,333.3333元  196,472元  110年9月1日     勞基法施行後 35.3333  退休前6個月 4,375.0000元      2 戊○○ 67年10月25日 111年3月31日退休 勞基法施行前 11.6667  退休前3個月 3,816.6667元  175,917元  111年5月1日     勞基法施行後 33.3333  退休前6個月 3,941.6667元      3 丁○○ 67年5月24日 110年7月31日退休 勞基法施行前 12.5000  退休前3個月 4,650.0000元  219,542元  110年8月31日     勞基法施行後 32.5000  退休前6個月 4,966.6667元      4 乙○○ 66年10月25日 109年7月1日結清 勞基法施行前 13.6667  舊制結清前3個月 4,583.3333元  197,111元  109年8月1日     勞基法施行後 31.3333  舊制結清前6個月 4,291.6667元      5 甲○○ 67年9月19日 109年7月1日結清 勞基法施行前 11.8333  舊制結清前3個月 4,583.3333元  190,075元  109年8月1日     勞基法施行後 32.6667  舊制結清前6個月 4,158.3333元      6 丙○○ 68年9月24日 109年7月1日結清 勞基法施行前 9.8333  舊制結清前3個月 4,466.6667元  191,622元  109年8月1日     勞基法施行後 35.1667  舊制結清前6個月 4,200.0000元     應補發金額＝（退休/舊制結清前3個月之平均夜點費×勞基法施行前之退休金/舊制年資基數)＋(退休/舊制結清前6個月之平均夜點費×勞基法施行後之退休金/舊制年資基數）